最　高　行　政　法　院　判　決　　　　　　　　　　九十三年度判字第八八七號
　　上　訴　人　甲○○
　　被 上訴 人　經濟部智慧財產局
　　代　表　人　乙○○
右當事人間因新型專利申請事件，上訴人對於中華民國九十二年三月二十七日臺北高
等行政法院九十一年度訴字第一○○二號判決，提起上訴，本院判決如左：
　　主  文
上訴駁回。
上訴審訴訟費用由上訴人負擔。
　　理  由
一、本件上訴人在原審起訴意旨略以：上訴人於民國八十八年六月四日以「室內運動
    器材之腳踏板構造（三）」向被上訴人申請新型專利，經編為第0000000
    0號予以審查，不予專利（下稱系爭案）。上訴人不服，申請再審查，被上訴人
    仍為不予專利之處分。上訴人不服，循序提起本件行政訴訟。按由公告編號第三
    五八○五八號工具把手（下稱引證一）、第三三三一四五號中空成型體表面花紋
    構造（下稱引證二）、第三四五○八四號工具箱花紋體結構（下稱引證三）、第
    三五七七六三號壓條改良（三）（下稱引證四）、第三六七九四五號中空成型體
    表面花紋構造（追加二）（下稱引證五）、第四二九八六六號工具盒提把組構造
    （下稱引證六）及第四○七六四三號碟片盒體之構造改良（下稱引證七）的申請
    專利範圍，可看出引證案的創作技術及內容皆是利用將軟質表面物覆蓋於硬質本
    體上，以達到使物品本身具有顏色變化及增加美觀性的目的及功效。亦即引證案
    不論是在技術內容及創作目的上，甚至於使用功效上都與系爭案完全相同，系爭
    案自應與上述引證案通過審查並獲得新型專利。另將系爭案與習用一體式運動器
    材腳踏板就結構特徵、使用功效及產業利用性逐一比較結果，系爭案不僅具有新
    穎性，且較習用腳踏板具有較佳的進步性及產業利用性。為此請判決將訴願決定
    及原處分均撤銷，並命被上訴人對上訴人申請之系爭案應准予專利之處分等語。
二、被上訴人則以：引證一至七中，除引證二為核駁系爭案之引證案，餘引證一、引
    證三至七均為與系爭案審查無涉之他案，當無以援引比照。系爭案經與習用結構
    （即系爭案第一圖）比較，系爭案僅是將一體式改為本體、表面體結合式，而系
    爭案所運用的這種結合方式，係引證案面板與花紋結合者相同之方式，系爭案自
    係可輕易由引證案輕易轉用在習用結構上，是以系爭案自難謂具有進步性。原處
    分依專利法第九十八條第二項規定核駁系爭案不予專利，自屬無訛。另有關材料
    之軟硬、顏色，此等亦非為新型保護之內容；況材料之軟硬、顏色，此等概屬材
    料之既有性質，為實施時所可適當撰取調整者，自也難謂已具有進步性等語，資
    為抗辯。
三、原審斟酌全辯論意旨及調查證據結果，以：依上訴人申請專利範圍獨立項之記載
    可知系爭案之技術特徵係指由軟質材料之表面體包覆硬質材料之本體所構成之腳
    踏板構造，查一構造之材質之軟硬、顏色式樣，並非新型專利所保護之範圍，上
    訴人就上述本體與表面體軟硬材質之選用，亦非不可於習用材料中選取，系爭案
    由軟質材料之表面體包覆硬質材料之本體所構成之腳踏板構造，係有關一構造材
    質之選用，其請求依新型專利保護，核與新型專利係在保護對物品之形狀、構造
    之創作或改良規定不符。引證二為八十六年十一月三日申請，八十七年六月一日
    審定公告之中空成型體表面花紋構造，其除揭露構造特徵外，另亦揭露面板與花
    紋二層面結合之習知技術，系爭案使表面體包覆樞設於本體之表層上，係將系爭
    案第一圖所示習用之一體式腳踏板改為本體、表面體，再以前述習用技術將兩者
    結合，或再於表面層設有凹部或凸部，均屬習知技術之轉用，而為熟習該項技術
    者所能輕易完成且未能增進功效，上訴人主張其較據以核駁之引證案具進步性，
    非屬可採。另查引證一、引證三至引證七之專利案，如有不符專利要件之情事，
    應屬另案舉發之問題，自不能比附援引上述引證案執為系爭案應准專利之論據。
    綜上所述，系爭專利係運用申請前既有之技術所能輕易完成且未能增進功效，被
    上訴人以系爭案不符法定專利要件，而為不予專利之審定，於法核無不合，訴願
    決定予以維持，亦屬妥適。作為駁回上訴人之訴之論據。
四、本院按：「稱新型者，謂對物品之形狀、構造或裝置之創作或改良」，行為時專
    利法第九十七條定有明文。查系爭案有關材料之軟硬、顏色，並非物品之形狀、
    構造或裝置之創作或改良，顯非為新型保護之內容，上訴人申請新型專利保護，
    自有未合。次案新型係運用申請前既有之技術或知識，而為熟習該項技術者所能
    輕易完成且未能增進功效，不得依專利法申請取得新型專利，同法第九十八條第
    二項亦定有明文。查系爭案申請專利範圍第一獨立項之記載，系爭案之特徵為一
    種室內運動器材之腳踏板構造，其主要包括有本體及表面體所組成，其中該本體
    與表面體係屬兩種不同材料者，該本體係屬硬質材料所製成的；而表面體則屬軟
    質材料所製成，使該表面體的硬度係較本體的硬度為軟，並能使表面體包覆樞設
    於本體之表層上，具有兩種顏色以上的變化性。系爭案申請專利範圍附屬特徵則
    為表面層設有凹部或凸部。依上述上訴人申請專利範圍獨立項之記載可知，系爭
    案之技術特徵係指由軟質材料之表面體包覆硬質材料之本體所構成之腳踏板構造
    。此係將系爭案第一圖所示習用之一體式腳踏板改為本體、表面體，再以前述習
    用技術將兩者結合，或再於表面層設有凹部或凸部，均屬習知技術之轉用，而為
    熟習該項技術者所能輕易完成且未能增進功效，揆諸上引法律規定，自不合新型
    專利之要件。上訴意旨猶以：系爭案合於被上訴人所定之專利審查基準有關新型
    之定義，符合新型專利之要件，且系爭案之結構特徵及技術內容雖係一種習知技
    術的轉用，然此種結構特徵及技術原理在運動器材之腳踏板技術領域中亦為首見
    ，並可克服現今運動器材之腳踏板技術領域中的技術問題，故系爭案是一項具有
    進步性專利要件的轉用新型等語。核屬其一己之見解，尚無可採。綜上，原審斟
    酌全辯論意旨及調查證據之結果，將原決定及原處分均予維持，駁回上訴人之訴
    ，核無違誤。上訴論旨，仍執前詞，指摘原判決違誤，求予廢棄，難認有理由，
    應予駁回。
據上論結，本件上訴為無理由，爰依行政訴訟法第二百五十五條第一項、第九十八條
第三項前段，判決如主文。
中　　華　　民　　國　　九十三　　　年　　　七　　　　月　　　九　　　　日
                    最 高 行 政 法 院  第 一 庭
                                審 判 長 法  官　　　黃　綠　星
                                         法  官      林　茂　權
                                         法  官　　　蔡　進　田
                                         法  官　　　黃　璽　君
                                         法  官　　　廖　宏　明
右  正  本  證  明  與  原  本  無  異
　　　　　　　　　　　　　　　　　　　　 法院書記官　彭　秀　玲
中　　華　　民　　國　　九十三　　　年　　　七　　　　月　　　九　　　　日
